【裁判字號】    97,訴,1744
【裁判日期】    971224
【裁判案由】    偽造文書等
【裁判全文】
臺灣臺北地方法院刑事判決      九十七年度訴字第一七四四號
公  訴  人  臺灣臺北地方法院檢察署檢察官
被      告  丁○○
上列被告因偽造文書等案件，經檢察官提起公訴（九十七年度偵
字第一一五三七號、第一五三六四號、第一五七○一號、第一五
七一一號、第一八一二七號），本院判決如下：
    主  文
丁○○共同行使偽造私文書，累犯，處有期徒刑月，簽帳單商
店存根聯持卡人簽名欄內偽造之丙○○署押壹枚沒收之；又共同
行使偽造私文書，累犯，處有期徒刑月，簽帳單商店存根聯持
卡人簽名欄內偽造之子○○署押壹枚沒收之；又共同行使偽造私
文書，累犯，處有期徒刑月，簽帳單商店存根聯持卡人簽名欄
內偽造之子○○署押壹枚沒收之；又共同行使偽造私文書，累犯
，處有期徒刑月，簽帳單商店存根聯持卡人簽名欄內偽造之子
○○署押壹枚沒收之；又共同行使偽造私文書，累犯，處有期徒
刑月，簽帳單商店存根聯持卡人簽名欄內偽造之癸○○署押壹
枚沒收之；又共同行使偽造私文書，累犯，處有期徒刑月，簽
帳單商店存根聯持卡人簽名欄內偽造之癸○○署押壹枚沒收之；
又故買贓物，累犯，處有期徒刑月。應執行有期徒刑壹年肆月
，簽帳單商店存根聯持卡人簽名欄內偽造之丙○○署押壹枚、偽
造之子○○、癸○○署押各貳枚，均沒收之。
其餘被訴部分無罪。
    事  實
一、丁○○於民國九十一年間因偽造文書案件，經臺灣板橋地方
    法院以九十一年度訴字第一九九七號判處有期徒刑一年二月
    ，並由臺灣高等法院以九十二年度上訴字第一四一○號駁回
    上訴確定；又於九十一年間犯脫逃罪，經本院以九十一年度
    訴字第一一二三號判處有期徒刑三年十月，並由臺灣高等法
    院以九十二年度上訴字第一九五號駁回上訴確定，上開二罪
    ，經臺灣高等法院以九十三年度聲字第八三一號裁定定其應
    執行有期徒刑四年十月確定，於九十五年九月八日縮短刑期
    假釋出獄，於九十六年七月十六日因減刑假釋付保護管束執
    行期滿，未經撤銷假釋，其未執行之刑，以已執行論，猶不
    知悔改，竟與乙○○（已判決）、壬○○（另行審結）共同
    基於行使偽造私文書及意圖為自己不法之所有之犯意聯絡，
    於附表一所示之時、地，推由壬○○或丁○○持乙○○於附
    表二所示之時、地所竊得江曉華、子○○及癸○○之信用卡
    簽帳消費，使各該特約商店誤以為其係江曉華、子○○或癸○○，而允其簽帳刷卡結帳，並由壬○○或丁○○在簽帳單
    商店存根聯之持卡人簽名欄偽造江曉華、子○○或癸○○之
    簽名，而偽造不實之簽帳單私文書，再持之交予各該特約商
    店店員而行使之，由不知情之店員收執，以表示江曉華、子
    ○○或癸○○同意依據信用卡持卡人合約條件，按簽帳單之
    金額付款，均足以生損害於江曉華、子○○或癸○○、各該
    特約商店及發卡銀行對於信用卡管理之正確性，致使各該特
    約商店店員均陷於錯誤，誤以為其係信用卡領用人江曉華、
    子○○或癸○○，而允以簽帳消費並交付財物，渠三人以此
    方式共詐得新臺幣（下同）四萬九千二百二十八元之財物（
    歷次盜刷之時間、地點、金額及偽造之署押詳如附表一所示
    ）。丁○○另基於故買贓物之犯意，明知宏碁廠牌六三○型
    筆記型電腦一臺係屬來路不明之贓物（係庚○○（起訴書誤
    植為許安德）於九十七年六月二十二日上午二時許，在其臺
    北市○○區○○路二段五三八號九樓住處所失竊，價值約一
    萬元），竟於九十七年六月二十二日至同年月二十七日間某
    日，在臺北市○○區○○路七段某處，向真實姓名年籍不詳
    綽號「金龍」之成年男子以二千元之低價故買之，嗣於九十
    七年六月二十七日中午十二時三十分許，為警持本院核發之
    搜索票，在其臺北市○○區○○街六十六巷三十七弄四十號
    住處搜索查獲。
二、案經臺北市政府警察局移送臺灣臺北地方法院檢察署檢察官
    偵查起訴。
    理  由
壹、證據能力方面：
    按被告以外之人於審判外之言詞或書面陳述，除法律有規定
    者外，不得作為證據，刑事訴訟法第一百五十九條第一項固
    有明文；惟被告以外之人於審判外之陳述，雖不符刑事訴訟
    法第一百五十九條之一至第一百五十九條之四之規定，而經
    當事人於審判程序同意作為證據，法院審酌該言詞陳述或書
    面陳述作成時之情況，認為適當者，亦得為證據。當事人、
    代理人或辯護人於法院調查證據時，知有第一百五十九條第
    一項不得為證據之情形，而未於言詞辯論終結前聲明異議者
    ，視為有前項之同意，同法第一百五十九條之五亦有明文。
    證人辛○○、子○○、癸○○、庚○○、甲○○、江旭之、
    張保偉、邱獻楠、陳穎靜於警詢時之證述，及庚○○所出具
    之贓物認領保管單，雖屬被告以外之人於審判外之言詞或書
    面陳述，然當事人未於言詞辯論終結前就該等證據聲明異議
    ，本院審酌前開證人於審判外之言詞或書面陳述於作成時之
    情況，並無違法不當及證明力明顯過低之瑕疵，認前揭證據
    方法，適為本案之證據；至其餘資以認定本案之非供述證據
    （詳後述），亦查無違反法定程序取得之情形，依同法第一
    百五十八條之四反面規定，洵具證據能力，合先敘明。
貳、實體方面：
甲、有罪部分：
一、訊據被告丁○○對於上揭事實坦承不諱（見本院卷(二)第六十
    頁），核與證人即被害人江曉華之夫辛○○（見偵二卷第十
    六頁至第十八頁）、證人即被害人子○○（見偵二卷第二十
    四頁至第二十七頁）、證人即被害人癸○○（見偵二卷第四
    十二頁至第四十五頁）、證人即被害人庚○○（見偵二卷第
    一五九頁至第一六一頁）、證人即己○○○○○保全人員甲○○（見偵二卷第三十五頁至第三十八頁）、證人即聯邦銀
    行風險管理調查員江旭之（見偵二卷第二三○頁至第二三二
    頁）、證人即臺北富邦銀行風險管理人員張保偉（見偵二卷
    第二四一頁至第二四二頁）、證人即玉山銀行風險管理人員
    邱獻楠（見偵二卷第二四五頁至第二四六頁）、證人即聯邦
    銀行管理部辦事員陳穎靜（見偵二卷第二三五頁至第二三七
    頁）於警詢時之證述相符，並有被害人江曉華信用卡交易明
    細、簽帳單、戊○○○○○監視器翻拍照片（見偵二卷第二
    三三頁至第二三四頁、第二十一頁）、被害人子○○信用卡
    交易明細、簽帳單、統一發票、己○○○○○監視器翻拍照
    片（見偵二卷第九十一頁至第九十二頁、第二一九頁至第二
    二四頁、第三十九頁至第四十一頁）、被害人癸○○信用卡
    交易明細、簽帳單、統一發票、聯邦銀行轉帳卡授權資料日
    報表、己○○○○○監視器翻拍照片（見偵二卷第四十八頁
    、第八十四頁、第八十五頁至第八十六頁、第二二七頁至第
    二二九頁、第二四○頁、第四十六頁至第四十七頁）在卷可
    稽，足見被告任意性自白，核與事實相符，應堪採信。本案
    事證明確，被告犯行洵堪認定，應予依法論科。
二、按信用卡為交易工具之交易行為，不論特約商店所使用之簽
    帳單係一式三聯或一式二聯，持卡人在特約商店已填妥交易
    標的及金額等應記載事項上之簽帳單上簽名，即係表示持卡
    人承認有此交易行為之意思，該簽帳單之每一聯，自均屬有
    關權利義務證明之私文書，不因其用途不同而有異（最高法
    院八十九年度臺上字第五八二○號判決參照）。核被告所為
    ，係犯刑法第二百十六條、第二百十條行使偽造私文書罪、
    刑法第三百三十九條第一項詐欺取財罪、刑法第三百四十九
    條第二項故買贓物罪。被告夥同共同被告乙○○、壬○○偽
    造江曉華、子○○及癸○○之署押，為偽造私文書之部分行
    為，偽造私文書後進而行使，偽造之低度行為為行使之高度
    行為所吸收，均不另論罪。被告與共同被告乙○○、壬○○
    於附表一編號一所示之時、地，持如附表一編號一所示信用
    卡簽帳消費二次，一次詐欺取財既遂、一次詐欺取財未遂犯
    行，係於密切接近之時地實行，且係基於同一詐欺取財犯意
    下之接續行為，侵害同一法益，僅成立一個詐欺取財罪。被
    告與共同被告乙○○、壬○○以一行為，同時行使偽造私文
    書及詐欺取財，係屬想像競合犯，應從重之行使偽造私文書
    處斷。被告與共同被告乙○○、壬○○間，就行使偽造私文
    書犯行，具有犯意聯絡及行為分擔，為共同正犯。被告所犯
    上開數罪，犯意各別，行為互殊，應分論併罰之。被告於九
    十一年間因偽造文書案件，經臺灣板橋地方法院以九十一年
    度訴字第一九九七號判處有期徒刑一年二月，並由臺灣高等
    法院以九十二年度上訴字第一四一○號駁回上訴確定；又於
    九十一年間犯脫逃罪，經本院以九十一年度訴字第一一二三
    號判處有期徒刑三年十月，並由臺灣高等法院以九十二年度
    上訴字第一九五號駁回上訴確定，上開二罪，經臺灣高等法
    院以九十三年度聲字第八三一號裁定定其應執行有期徒刑四
    年十月確定，於九十五年九月八日縮短刑期假釋出獄，於九
    十六年七月十六日因減刑假釋付保護管束執行期滿，未經撤
    銷假釋，其未執行之刑，以已執行論，有臺灣高等法院被告
    前案紀錄表在卷可佐（見本院卷(二)第七十六頁至第九十三頁
    ），其前受徒刑之執行完畢，於五年以內故意再犯本案有期
    徒刑以上之罪，為累犯，均應依刑法第四十七條第一項規定
    加重其刑。爰審酌被告正值青年，不思以正途取財，竟持共
    同被告乙○○所竊得之信用卡刷卡購物，又以低價故買來路
    不明之筆記型電腦，所為損害被害人，且危害社會治安非輕
    ，惟犯罪後尚能坦承犯行，及其犯罪之動機、手段、目的、
    生活狀況、智識程度等一切情狀，認檢察官具體求處有期徒
    刑三年，略嫌過重，爰各量處如主文所示之刑，並定其應執
    行刑。如附表一所示簽帳單之商店存根聯，非被告或共犯所
    有，固無庸宣告沒收，惟其上持卡人簽名欄內偽造之江曉華
    、子○○或癸○○之署押，應依刑法第二百十九條之規定宣
    告沒收。
乙、無罪部分：
一、公訴意旨另以：被告明知共同被告乙○○於九十七年四月二
    十六日交付之被害人辛○○於臺北第九信用合作社雙園分社
    所開設帳號0000000000000000號帳戶之金
    融卡，為來源不明之贓物，竟仍予以收受，並進而於九十七
    年四月二十八日，在不詳地點，利用自動付款設備，插入該
    金融卡，並鍵入密碼，使該自動付款設備辨識系統陷於錯誤
    ，誤認其係有正當權源持卡人，以該不正方法由自動付款設
    備取得現金共計五千元。因認被告另涉犯刑法第三百四十九
    條第一項收受贓物罪嫌，及刑法第三百三十九條之二第一項
    不正利用自動付款設備詐欺罪嫌云云。
  (二)按犯罪事實應依證據認定之，無證據不得認定犯罪事實；又
    不能證明被告犯罪者，應諭知無罪之判決，刑事訴訟法第一
    百五十四條第二項、第三百零一條第一項分別定有明文。此
    所謂認定犯罪事實之證據，無論其為直接或間接證據，均須
    達於通常一般人均不致有所懷疑，而得確信其為真實之程度
    ，始得據為有罪之認定，若其關於被告是否犯罪之證明未能
    達此程度，而有合理性懷疑之存在，致使無法形成有罪之確
    信，根據「罪證有疑、利於被告」之證據法則，即不得遽為
    不利被告之認定（最高法院二十九年上字第三一○五號、四
    十年臺上字第八六號、七十六年臺上字第四九八六號判例參
    照）。
  (三)公訴人認被告另涉有收受贓物，及不正利用自動付款設備詐
    欺犯行，無非係以共同被告乙○○之供述、被害人辛○○於
    臺北第九信用合作社雙園分社所開設帳號00000000
    00000000號帳戶之交易明細為其主要論據。
  (四)訊據被告堅詞否認有何收受贓物罪，及不正利用自動付款設
    備詐欺犯行，辯稱：共同被告乙○○並未交付前開辛○○帳
    戶之金融卡，該帳戶內之現金亦非伊所提領等語。
  (五)經查，共同被告乙○○固於九十七年八月二十一日檢察官訊
    問時供稱：我係將竊得之辛○○帳戶之金融卡交給丁○○，
    金融卡密碼是丁○○自己猜的，該帳戶內之現金亦為丁○○
    所提領，提領時我不在場云云（見偵二卷第二一四頁），於
    本院同年月十月十五日審理時亦為相同之供述（本院卷(一)第
    一一三頁），然共同被告乙○○於同年十二月十日本院審理
    時，經分離審判程序，以證人身分作證時又翻異稱：我竊得
    辛○○帳戶之金融卡後，發現其上並未記載密碼，即將之丟
    棄，並未交付丁○○，我在偵查中所指交付丁○○之卡片是
    指與之同往家樂福賣場盜刷之信用卡，偵查時我因二天就出
    一次庭，我開什麼庭都不曉得，分不清金融卡或信用卡，才
    會提到是丁○○云云（見本院卷(二)第五十六頁反面至第五十
    七頁），是其陳述前後反覆，已難盡信，本案復未調得提款
    人之錄影畫面，本院自難徒憑共同被告乙○○前後不一之陳
    述，復乏其他旁證可佐之情況下，遽為不利於被告之認定。
  (六)綜上所述，公訴人所提證據及指出證明之方法，無從說服本
    院形成被告所涉收受贓物，及不正利用自動付款設備詐欺犯
    行有罪之心證，此外，復查無其他積極證據足資認定被告涉
    有公訴人所指之上開犯行，既不能證明被告犯罪，揆諸前揭
    規定，自應為無罪之諭知。
據上論斷，應依刑事訴訟法第二百九十九條第一項前段、第三百
零一條第一項，刑法第二十八條、第二百十六條、第二百十條、
第三百三十九條第一項、第三百四十九條第二項、第五十五條、
第五十一條第五款、第二百十九條，刑法施行法第一條之一第一
項、第二項前段，判決如主文。
本案經檢察官楊冀華到庭執行職務
中    華    民    國  九十七  年   十二   月  二十四  日
                          臺灣臺北地方法院刑事第七庭
                              審判長法  官  高偉文
                                    法  官  林勇如
                                    法  官  孫萍萍
以上正本證明與原本無異。
如不服本判決，應於收受送達後十日內向本院提出上訴書狀，並
應敘述具體理由；其未敘述上訴理由者，應於上訴期間屆滿後二
十日內向本院補提理由書（均須按他造當事人之人數附繕）「切
勿逕送上級法院」。
                                    書記官  林義盛
中    華    民    國  九十七  年   十二   月  二十四  日
附錄本案論罪科刑法條全文：
刑法第二百十六條
行使第二百十條至第二百十五條之文書者，依偽造、變造文書或
登載不實事項或使登載不實事項之規定處斷。
刑法第二百十條
偽造、變造私文書，足以生損害於公眾或他人者，處五年以下有
期徒刑。
刑法第三百三十九條
意圖為自己或第三人不法之所有，以詐術使人將本人或第三人之
物交付者，處五年以下有期徒刑、拘役或科或併科一千元以下罰
金。
以前項方法得財產上不法之利益或使第三人得之者，亦同。
前二項之未遂犯罰之。
刑法第三百四十九條
收受贓物者，處三年以下有期徒刑、拘役或五百元以下罰金。
搬運、寄藏、故買贓物或為牙保者，處五年以下有期徒刑、拘役
或科或併科一千元以下罰金。
因贓物變得之財物，以贓物論。


司法院資訊處製作；財團法人民間司法改革基金會備份。
